【裁判字號】    98,交聲,3490
【裁判日期】    990131
【裁判案由】    違反道路交通管理處罰條例聲明異議
【裁判全文】
臺灣桃園地方法院交通事件裁定        98年度交聲字第3490號
原處分機關  交通部公路總局新竹區監理所
異  議  人
即受處分人  甲○○
上列異議人即受處分人因違反道路交通管理處罰條例案件，對於
交通部公路總局新竹區監理所民國98年12月1 日桃監裁罰字第裁
52-DB0000000號違反道路交通管理事件裁決書所為處分，聲明異
議，本院裁定如下：
    主  文
原處分撤銷。
甲○○汽車駕駛人，駕駛汽車經測試檢定酒精濃度超過規定標準
，因而肇事致人受傷，吊扣普通小型車駕駛執照貳年，並應接受
道路交通安全講習。
    理  由
一、原處分意旨略以：異議人即受處分人甲○○於民國98年4 月
    2 日下午5 時58分許，駕駛車號4733-VU 號自用小客車，行
    經桃園縣八德市○○路853 號前，與陳斯宇所騎乘之車牌號
    碼205-BFP 號重型機車發生碰撞致陳斯宇受傷，經警到場處
    理，並測得受處分人之呼氣所含酒精濃度達每公升0.32毫克
    ，桃園縣政府警察局交通隊八德交通小隊警員乃填製桃警局
    交字第DB0000000 號舉發違反道路交通管理事件通知單當場
    舉發，而受處分人上開酒後駕車行為因同時犯刑法第185 條
    之3 之服用酒類，不能安全駕駛動力交通工具而駕駛罪，並
    經本院以98年度桃交簡字第1314號判決判處罰金新臺幣（下
    同）4 萬元確定，原處分機關即交通部公路總局新竹區監理
    所乃於98年12月1 日以桃監裁罰字第裁52-DB0000000號違反
    道路交通管理事件裁決書，依道路交通管理處罰條例第35條
    第1 項第1 款、第24條第1 項第2 款之規定，裁處受處分人
    吊扣駕駛執照24個月、施以道安講習等語。
二、聲明異議意旨略以：異議人即受處分人甲○○當時係駕駛自
    用小客車肇事，為警查獲酒後駕車，惟原處分機關竟裁罰吊
    扣異議人之職業聯結車駕照，顯與道路交通管理處罰條例第
    68條之修法意旨不符。再者，異議人係以駕駛聯結車為業，
    上開處分剝奪其駕駛聯結車輛之權利，將對異議人生存權、
    工作權造成重大影響，為此爰就原處分吊扣其職業聯結車駕
    駛執照部分，依法聲明異議等語。
三、按汽車駕駛人飲用酒類或其他類似物後，其吐氣所含酒精濃
    度超過每公升0.25毫克以上者，不得駕車；汽車駕駛人，駕
    駛汽車經測試檢定酒精濃度超過規定標準，因而肇事致人受
    傷者，處新臺幣1 萬5 千元以上6 萬元以下罰鍰，並當場移
    置保管該汽車及吊扣其駕駛執照2 年，道路交通安全規則第
    114 條第2 款、道路交通管理處罰條例第35條第1 項第1 款
    分別定有明文。又汽車駕駛人，有道路交通管理處罰條例第
    35條第1 項規定之情形者，應接受道路交通安全講習，同條
    例第24條第1 項第2 款亦有明定。
四、經查：
(一)、異議人領有職業聯結車駕駛執照，於98年4 月2 日下午5 時
    58分許，駕駛車號4733-VU 號自用小客車，行經桃園縣八德
    市○○路853 號前，與陳斯宇所騎乘之車牌號碼205-BFP 號
    重型機車發生碰撞，致陳斯宇人車倒地受有背挫傷、右膝挫
    傷等傷害，經警到場處理，測得異議人吐氣所含酒精濃度達
    每公升0.32毫克，超過法定值每公升0.25毫克，而製單舉發
    之事實，此為異議人所不爭執，復有桃園縣政府警察局桃警
    局交字第DB0000000 號舉發違反道路交通管理事件通知單、
    酒精濃度測定紀錄表、道路交通事故現場圖、道路交通事故
    調查報告表、交通事故現場照片18張、財團法人天主教聖保
    祿修女會醫院出具之陳斯宇診斷證明書及異議人之汽車駕駛
    人經歷證明書各1 份在卷可按，並經證人陳斯宇於警詢證述
    上開交通事故發生之情形綦詳，是異議人領有職業聯結車駕
    駛執照，於飲酒後已超過酒精濃度規定標準值，仍駕駛前揭
    自用小客車並因而肇事致人受傷之事實，足堪認定。
(二)、按道路交通管理處罰條例第68條業於94年12月14日修正，並
    自95年3 月1 日施行，修正前之道路交通管理處罰條例第68
    條規定：「汽車駕駛人，因違反本條例及道路交通安全規則
    之規定，受吊扣或吊銷駕駛執照處分時，吊扣或吊銷其持有
    各級車類之駕駛執照」，修正後則規定：「汽車駕駛人，因
    違反本條例及道路交通安全規則之規定，受吊銷駕駛執照處
    分時，吊銷其持有各級車類之駕駛執照」，即將原條文中之
    「吊扣或」三字刪除，查其立法意旨在於考量因違規而吊扣
    駕照，不宜連其他如職業上、生活上所需之駕照一併吊扣，
    否則恐影響人民工作及生活甚鉅，有失之過酷等情，故汽車
    駕駛人因違反道路交通管理處罰條例及道路交通安全規則之
    規定，受「吊銷駕照」處分者，仍維持一併吊銷其持有各級
    車類之駕駛執照，至於受「吊扣」駕駛執照處分時，僅能「
    吊扣」違規當時所駕駛車輛之駕駛執照，不能再擴大適用而
    「吊扣」其持有各級車類之駕駛執照，至為明顯。再酒醉駕
    車行為係製造法所不容許之風險，以風險製造之立場觀之，
    固不因駕駛車輛種類之不同，而有所差別，然從風險實現之
    觀點而言，酒醉駕駛車類之不同，其對於交通安全衍生之實
    害結果則有所差異，如駕駛人駕駛低一級之車類違反本條例
    之規定時，不論其所造成之實害結果，而一律吊扣駕駛人所
    持有之各類駕照，亦有違相同事件相同處理，不同事件不同
    處理之平等原則（臺灣高等法院暨所屬法院97年法律座談會
    刑事類提案第40號討論暨審查意見參照）。
(三)、查本件異議人於98年4 月2 日違規時，上開新修正之道路交
    通管理處罰條例第68條業已生效施行，自應適用修正後之規
    定，僅吊扣其違法或違規當時所駕駛車輛之駕駛執照，不再
    吊扣其持有與駕駛車輛無關之其他各級車輛之駕駛執照。是
    以，本件異議人違規時既係駕駛自用小客車，其依法所受之
    處分應為限制其駕駛自用小客車之權利，而應吊扣其普通小
    型車駕駛執照，始符合修正後該條例第68條之規定。又異議
    人前於75年9 月26日考領普通小型車之駕駛執照，繼於78年
    3 月15日考領職業大貨車駕駛執照，嗣於91年2 月20日考領
    職業大客車駕駛執照，復於91年11月26日考領職業聯結車駕
    駛執照，有汽車駕駛人經歷證明書1 紙在卷可稽，依道路交
    通安全規則第61條第1 項第1 款之規定，領有職業聯結車駕
    駛執照者得駕駛小型車，是異議人現實上僅領有職業聯結車
    駕駛執照，並無普通小型車駕駛執照可供吊扣，惟異議人確
    有上開駕駛自用小客車肇事致人受傷，經警到場處理測得其
    酒精濃度超過法定標準之違規行為，則異議人依道路交通管
    理條例第35條第1 項第1 款規定應受之處分乃限制其駕駛自
    用小客車之權利，即吊扣普通小型車之駕駛執照，尚不能因
    異議人僅現實上持有職業聯結車之駕駛執照，即認此部分免
    罰。至道路交通主管機關對於汽車駕駛執照之管理，因採取
    一人一照原則，未發給異議人較低等級之駕駛執照，惟此乃
    屬駕駛執照管理所衍生之執行問題，應由道路交通主管機關
    本於職權利用電腦資料處理或在職業聯結車駕照註記等其他
    方式為妥適處理，尚難逕謂無法執行而不罰（臺灣高等法院
    98年法律座談會刑事類提案第20號研討結果參照）。
五、綜據上證，異議人於前揭時、地駕駛自用小客車經警檢測其
    酒精濃度超過規定標準，並因而肇事致人受傷之違規行為，
    堪予認定，原處分機關據以援引道路交通管理處罰條例第35
    條第1 項第1 款、第24條第1 項第2 款之規定裁處施以道路
    交通安全講習處分，核無違誤，然原處分機關未予詳查，逕
    為裁處吊扣異議人職業聯結車駕駛執照24個月，即有違誤，
    又因本件酒後駕車肇事致人受傷乃單一違規行為，吊扣駕照
    與道安講習之處分無從區分，是異議人雖未就酒後駕車遭裁
    處道安講習部分聲明異議，仍應由本院將原處分撤銷，自為
    裁罰如主文第2 項所示，以期適法。
六、據上論斷，應依道路交通管理處罰條例第87條第2 項，道路
    交通案件處理辦法第20條前段，裁定如主文。
中    華    民    國    99    年    1     月    31    日
                  交通法庭  法  官  劉淑玲
如不服本裁定，應於裁定送達後5 日內向本院提出抗告狀。
                            書記官  許婉茹
中    華    民    國    99    年    2     月    3     日

司法院資訊處製作；財團法人民間司法改革基金會備份。
